【裁判字號】    98,交上易,159
【裁判日期】    980729
【裁判案由】    過失傷害
【裁判全文】
臺灣高等法院刑事判決               98年度交上易字第159號
上  訴  人
即  被  告  乙○○
選任辯護人  鄭崇文律師
            許志嘉律師
上列上訴人，因過失傷害案件，不服臺灣板橋地方法院98年交易
字第56號，中華民國98年4 月17日第一審判決（起訴案號：臺灣
板橋地方法院檢察署97年度偵字第33454 號），提起上訴，本院
判決如下：
    主  文
上訴駁回。
乙○○緩刑參年。
    事  實
一、乙○○於民國（下同）97年6月13日上午7時10分，駕駛車牌
    號碼EZ-2130號自用小客車，沿臺北縣永和市○○路146巷由
    西往東方向行駛，行至永亨路146 巷（支線道）與永亨路（
    幹線道）交岔路口（下稱系爭交岔路口）處，欲左轉駛入永
    亨路時，原應注意汽車行駛至無號誌交岔路口，支線道車應
    暫停讓幹線道車先行且應行至交岔路口中心處左轉等規定，
    依當時天候晴、日間自然光線，路面狀態乾燥、無缺陷、無
    障礙物、視距良好各情，並無不能注意前開規定之情事，詎
    疏未注意前開規定，未於駛入系爭交岔路口前先行暫停即貿
    然前行，且於未達系爭交岔路口中心處即搶先左轉擬欲駛入
    永亨路，適有甲○○騎乘車牌號碼MX3-518 號重型機車，沿
    台北縣永和市○○路由北往南方向直行至系爭交岔路口處，
    亦疏未注意車前狀況，甲○○所騎駛機車右側因此與乙○○
    所駕駛之自小客車前方保險桿發生撞擊，致使甲○○人、車
    倒地，受有頭部外傷併腦挫傷及顱內出血及顱骨骨折等傷害
    ，乙○○於未被有偵查犯罪職權機關或公務員發覺前，主動
    向前往現場處理尚不知肇事者之臺北縣政府警察局永和分局
    員警坦承其為肇事者而自首，嗣並接受裁判。
二、案經甲○○訴由臺北縣政府警察局永和分局報告臺灣板橋地
    方法院檢察署檢察官偵查起訴。
    理    由
甲、證據能力之說明：
    本案以下所引用之卷證資料，並無證據證明係公務員違背法
    定程序所取得，卷內文書證據，亦無刑事訴訟法第159條之4
    之顯有不可信之情況與不得作為證據之情形，公訴人、被告
    迄法院言詞辯論終結前均未聲明異議，依刑事訴訟法第 159
    條至159條之5規定，均有證據能力。
乙、實體方面：
一、訊據上訴人即被告（下稱被告）乙○○，固坦認於前揭時地
    ，與告訴人騎乘機車發生碰撞，致告訴人倒地受傷等情事，
    然矢口否認有過失傷害犯行，先後辯稱：其到系爭交岔路口
    前有先暫停，看前面沒車才進入交岔路口，而要過中線時，
    才看到對方疾駛過來，當時對方車速很快，約離其 5、60公
    尺，其後方又有車沒得退，所以就停下來，但對方車子已經
    失控，所以車頭稍微彈起來，之後又下墜，對方機車就壓到
    其車子正前方保險桿中間云云。然查：
(一)被告於前揭時地，駕車與告訴人所乘機車發生碰撞，使告訴
    人甲○○人車倒地成傷等情，業據告訴人於偵查中指述在卷
    ，並據告訴人代理人於警詢提出告訴人因本次車禍送醫急救
    後，由國防醫學院三軍總醫院附設民眾診療服務處出具告訴
    人受有頭部外傷併腦挫傷及顱內出血及顱骨骨折等傷害診斷
    證明書在卷可憑，且有現場相片、道路交通事故調查報告表
    、道路交通事故調查報告表(一)(二)等在卷可參，此部分車禍之
    肇事情事，堪信屬實。而被害人上開因車禍受傷情節，已極
    明灼，被告及辯護人請求向醫院函查被害人病況乙節，核無
    必要。
(二)被告雖以前詞置辯，但查：
  1.系爭交岔路口為丁字型路口且無號誌，永亨路146 巷為單行
    道併屬支線道，永亨路為雙向二車道而屬幹線道，而於本件
    車禍事故當下，被告所駕自小客車車身停止位置與被告原先
    行駛路線即永亨路146 巷間，約呈45度角，該自小客車右前
    車頭（右前方向燈處）約抵永亨路之黃色方向限制線，左側
    車頭（左前方向燈處）則位於車道中間，從該車左前車頭至
    永亨路146巷間之垂直距離約為3.2公尺，該自小客車車身位
    置並未達系爭交岔路口中心處即有車頭左偏等情，有偵查卷
    附道路交通事故調查報告表在卷可參，顯見被告駕車由永亨
    路146 巷駛出，欲左轉駛入永亨路之際，並未依規定待行至
    交岔路口中心處方始左轉，而有搶先左轉之嫌。
  2.告訴人所騎乘機車，於事故現場即伊原先行駛永亨路上留有
    煞車痕，此煞車痕起點與被告所駕駛自小客車車頭相距 2.7
    公尺等情，有前揭偵查卷附道路交通事故調查報告表可憑，
    是以告訴人機車竟於距離被告所駕自小客車車頭僅 2.7公尺
    處，始出現煞車痕乙節以觀，茍被告前揭辯稱其到達系爭交
    岔路口前有先暫停，看前面沒車才進入交岔路口，要過中線
    時，才看到對方疾駛過來，對方車速很快，約離其 5、60公
    尺，其後方又有車沒得退，所以就停下來云云屬實，則告訴
    人遠在到達系爭交岔路口前 5、60公尺處，理應亦可見被告
    業將車駛出永亨路146 巷併暫停於永亨路上，而得採取相應
    迴避措施，即告訴人當無須待人車到達僅距被告所駕自小客
    車2.7 公尺處，方緊急煞車留下煞車痕，致自己陷入緊急煞
    車下人車驟停可能導致之高度受傷風險中！參核被告於警詢
    中自陳：我從永亨路146 巷駛出並左轉永亨路，一駛出永亨
    路時，我看到我左手邊有一輛重機車MX3-518 疾駛過來，我
    立刻煞車靜止，對方亦有往左想要閃避，但還是來不及，對
    方摩托車擦撞我車的右前車角然後倒地滑行，到對向車道停
    下而肇事等語在卷（偵查卷27頁），顯見被告於警詢中並未
    有一語提及其車行至系爭交岔路口處之際，曾先暫停觀看左
    右無來車後，方駛入路口，反而陳稱「我從永亨路146 巷駛
    出並左轉永亨路，一駛出」各情，益徵被告應係行駛至無號
    誌之系爭交岔路口處時，疏未注意暫停讓屬幹線道之告訴人
    人車先行及應行至交岔路口中心處方得左轉等規定，即貿然
    前行且於未達交岔路口中心處即搶先左轉，致告訴人駛近系
    爭交岔路口因驟見被告人車出現，雖曾採取緊急煞車，並留
    下煞車痕，然此際，因兩方僅相距2.7 公尺，而仍閃避不及
    ，致生本件車禍事故甚明，被告以前詞置辯，否認過失傷害
    犯行，並主張依信賴原則，其無過失云云，委無足取。
  3.按，汽車行駛至無號誌交岔路口，支線道車應暫停讓幹線道
    車先行且應行至交岔路口中心處左轉，道路交通安全規則第
    102條第1項第2款、第5款，分別定有明文；茲被告駕車行駛
    於永亨路146 巷（支線道）前行，待至該巷與永亨路交岔路
    口處，欲左轉駛入永亨路（幹線道），則其駛至交岔路口之
    際，既屬支線道車，原應依規定暫停讓屬幹線道車之告訴人
    先行，且應行至交岔路口中心處方得左轉，被告為領有駕駛
    執照、智識健全之成年人，對前揭道路交通安全規則自不得
    諉為不知，是其原應注意前揭交通安全規定，本件車禍事故
    當時天候晴、日間自然光線，路面狀態乾燥、無缺陷、無障
    礙物、視距良好各情，復有道路交通事故調查報告表(一)、(二)
    可參，顯見被告並無不能注意前開規定之情事，亦甚明確，
    詎被告駛至系爭交岔路口，竟疏未注意暫停即貿然前行且於
    未達交岔路口中心處即搶先左轉，致與告訴人人車撞擊使告
    訴人受有頭部外傷併腦挫傷及顱內出血及顱骨骨折等傷害，
    被告駕駛行為具有前開過失，至為灼然。參酌本件車禍事故
    之肇事責任歸屬，經送台灣省台北縣區車輛行車事故鑑定委
    員會鑑定結果，認被告駕駛自用小客車，巷道駛出左轉未讓
    幹道車先行，為肇事主因，告訴人駕駛普通重型機車，行經
    無號誌路口，未注意車前狀況，為肇事次因，有台灣省台北
    縣區車輛行車事故鑑定委員會97年12月29日北縣鑑字第0975
    181726號書函所附北縣鑑字第971726號鑑定意見書附偵查卷
    可憑，堪認被告對本件車禍事故之發生確有過失無疑；被告
    之過失行為與告訴人所受傷害結果間，具有相當因果關係，
    亦殆無疑。
  4.被告另稱，在車禍事故現場，有聞到告訴人些微酒氣云云，
    然此節為告訴人所否認，且告訴人於車禍事故後，經送醫急
    救，所實施之血液中酒精濃度檢驗項目數值記載為「<10.00
    mg/dL」 ，參考值記載為「undetectable（意指探測不到）
    」，有偵查卷附三軍總醫院臨床病理科分析結果報告單在卷
    可稽，即難認告訴人有何酒後駕車之情；又依告訴人偵查中
    供認當時的情況我已經完全忘了等語（偵查卷37頁），本院
    準備程序時仍為相同供述，是辯護人請求傳喚被害人作證，
    或命員警查訪被害人病情，均核非必要。核諸被告所駕駛車
    輛於車禍事故後，車身雖未達系爭交岔路口中心處即有左轉
    ，致其車身停止位置與被告原先行駛之路線即永亨路146 巷
    間，約呈45度角，該車身併大半已進入永亨路上等情，有前
    揭道路交通事故調查報告表可憑，顯見告訴人若確實注意車
    前狀況，應仍得發現其前方適有被告人車出現，是告訴人對
    本件車禍事故發生，固容有未注意車前狀況之情，然此僅屬
    告訴人對車禍發生與有過失之問題，仍不得解免被告對本件
    車禍發生具有前開過失認定。又本件車禍，與被害人機車款
    式有何關連，未據辯護人詳載理由，其遽而請求函查該機車
    之排氣管是否為原廠，核無必要。綜上，本案事證已明確，
    被告上開所辯，核係卸責之詞，不足採言，被告上開犯行，
    洵堪認定，自應依法論科。
二、核被告所為，係犯刑法第284條第1項前段之過失傷害罪。又
    被告於肇事後未被有偵查權之公務員或機關發覺其為犯嫌前
    ，即向到場處理警員自首犯行，進而接受裁判等節，有臺北
    縣政府警察局永和分局道路交通事故肇事人自首情形紀錄表
    在卷足憑，爰依刑法第62條前段規定減輕其刑。原審經審理
    結果，認被告罪證明確，因而適用刑法第284條第1項前段、
    第41條第1項前段，第62條前段，刑法施行法第1條之1第1項
    、第2 項前段等規定，並審酌被告既駕駛車輛參與道路交通
    ，本應小心謹慎以維自身及他人之安全，詎竟疏未注意汽車
    行駛至無號誌交岔路口，支線道車應暫停讓幹線道車先行，
    且應行至交岔路口中心處左轉等規定，即貿然前行駛入系爭
    交岔路口而肇事，併致告訴人因此所受傷勢非微，被告所為
    甚屬不該，然因告訴人同有未注意車前狀況與有過失等兩造
    過失情節，暨斟酌被告犯後否認犯行，推諉卸責難認有何悔
    意，且其亦未與告訴人達成和解等一切情狀，量處被告有期
    徒刑五月，並諭知如易科罰金之折算標準，以示懲儆。經核
    其認事用法尚無違誤，量刑亦允當，被告提起上訴，以上情
    否認犯罪，核為無理由，應予駁回。末查，被告於本院辯論
    終結後宣判前九十八年七月二十七日與被害人達成法院調解
    ，同意給付被害人新台幣三十萬元，自九十八年八月十五日
    起分十二期各給付二萬五千元，可認有和解誠意，此有陳報
    狀可稽，被告亦無任何前科，此有本院前科表在卷可稽，受
    此罪刑之宣告，應知警惕，無虞再犯，為勵其履行和解條件
    ，爰一併宣告緩刑三年。
據上論斷，應依刑事訴訟法第368條，刑法第74條第1項第1 款，
判決如主文。
本案經檢察官周誠南到庭執行職務。
中    華    民    國    98    年    7     月    29    日
                  刑事第三庭審判長法  官  陳博志
                                  法  官  許文章
                                  法  官  蔡聰明
以上正本證明與原本無異。
不得上訴。
                                  書記官  陳建邦
中    華    民    國    98    年    7     月    29    日
刑法第284條：
因過失傷害人者，處6月以下有期徒刑、拘役或5百元以下罰金，
致重傷者，處1年以下有期徒刑、拘役或5百元以下罰金。
從事業務之人，因業務上之過失傷害人者，處1 年以下有期徒刑
、拘役或1千元以下罰金，致重傷者，處3年以下有期徒刑、拘役
或2千元以下罰金。


司法院資訊處製作；財團法人民間司法改革基金會備份。
